臺灣臺中地方法院刑事判決　　　　　　　96年度易字第4745號
公　訴　人　臺灣臺中地方法院檢察署檢察官
被　　　告　甲○○
　　　　　　　　　　（現於臺灣臺中監獄執行中）
上列被告因詐欺案件，經檢察官提起公訴（96年度偵字第14492
、16873號），本院判決如下：
    主    文
甲○○幫助犯詐欺取財罪，處有期徒刑月，如易科罰金，以新
臺幣壹仟元折算壹日；減為有期徒刑壹月又拾伍日，如易科罰金
，以新臺幣壹仟元折算壹日。
    犯罪事實
一、甲○○可預見將行動電話門號交予無信賴基礎之他人使用，
    足供他人利用為詐欺取財之工具，竟基於幫助犯意，於民國
    95年12月21日在高雄市申租0000000000號之手機門號，及於
    95年12月22日在高雄市申租0000000000號之手機門號之後，
    旋即同時交由姓名年籍不詳之人使用。嗣後該姓名年籍不詳
    之人意圖為自己不法之所有，佯以「吳志龍」名義，使用門
    號為0000000000號之行動電話，於95年12月31日20時30分許
    至同日21時許間，佯稱係雅虎奇摩拍賣網上筆記型電腦之賣
    家，與得標之丙○○聯絡，並指示丙○○將得標之款項匯入
    富邦銀行屏東分行帳號000-000000000000號帳戶內，致丙○○陷於錯誤，依其指示，於同日22時許，在於自宅以網路銀
    行匯出新臺幣（下同）50,000元進入上開帳號中。另於同日
    22時5分許，匯出24,500元進入上開帳戶中，旋遭提領一空
    ，始知受騙。而該姓名年籍不詳之人另意圖為自己不法之所
    有，於雅虎奇摩拍賣網上以「盧郁豐」之名義，佯為刊登拍
    賣數位相機之訊息，並留下門號0000000000號電話以供聯絡
    ，致乙○○陷於錯誤，誤以為標得上開數位相機，依「盧郁
    豐」於0000000000號行動電話之指示，於96年1月9日15時18
    分許，轉帳7,520元進入陽信銀行中正分行帳號：000-00000
    000000號帳戶中，旋即遭提領一空，始知受騙。
二、案經彰化縣警察局彰化分局報告臺灣屏東地方法院檢察署，
    及臺南縣警察局永康分局報告臺灣臺南地方法院檢察署呈臺
    灣高等法院檢察署令轉臺灣臺中地方法院檢察署檢察官偵查
    起訴。
    理    由
一、證據能力部分﹕
    按現行刑事訴訟法為保障被告之反對詰問權，排除具有虛偽
    危險性之傳聞證據，以求實體真實之發見，於該法第159 條
    第1 項明定被告以外之人於審判外之言詞或書面陳述，除法
    律有規定者外，不得作為證據。而刑事訴訟法第159條之1至
    159條之4有傳聞法則之例外規定，且被告以外之人於審判外
    之陳述，雖不符前4 條之規定，而經當事人於審判程序同意
    作為證據，法院審酌該言詞陳述或書面陳述作成時之情況，
    認為適當者，亦得為證據；當事人、代理人或辯護人於法院
    調查證據時，知有第159條第1項不得為證據之情形，而未於
    言詞辯論終結前聲明異議者，視為有前項之同意，刑事訴訟
    法第159條之5定有明文。本件被害人丙○○及乙○○於警詢
    中之陳述，為審判外之陳述，而檢察官、被告並未就該陳述
    有所爭執，且迄於言詞辯論終結前，均未主張有刑事訴訟法
    第159條第1項不得為證據之情形，是應認已同意作為證據，
    且經本院審酌後，認無不適當之情形，應認均有證據能力，
    合先敘明。
二、認定犯罪事實所憑之證據及理由﹕
    訊據被告固坦承於前揭時地，有申辦前開二支行動電話之情
    事，惟矢口否認有何幫助詐欺取財之不法犯行，辯稱：伊因
    太太及小孩要從大陸過來，為了要讓他們使用，方便與伊聯
    絡，而或在同一天、或在不同天申請多支手機門號，忘記上
    開二支門號是否同一天申請，只知該二支手機均已遺失，未
    辦理掛失，並無將該二支手機交予他人使用；當時申辦多支
    手機門號，其中易付卡是二支或三支，按月計費的是二支云
    云。經查：
  (一)被告於前揭時地申辦前開行動電話之事實，業據被告供承在
    卷，並有通聯調閱查詢單二件附卷可稽，堪認屬實。又被害
    人丙○○及乙○○遭詐騙而匯款之事實，亦據彼等於警詢中
    指述綦詳。此外，復有台北富邦商業銀行股份有限公司屏東
    分公司函、陽信銀行中正分行函、匯款單、門號0000000000
    號通聯調閱查詢單4紙、門號0000000000號通聯調閱查詢單2
    紙等資料附卷可證。則被告所有之前開二支行動電話確由前
    開姓名年籍不詳之人作為實施前揭詐欺取財犯行之工具，足
    堪認定。
  (二)被告於本院審理時雖以前詞置辯，然查被告既謂其申辦手機
    之目的係方便其與妻小聯絡，則被告僅需申辦二支手機門號
    即足，殊無申辦多支手機門號之必要；且被告自承積欠臺灣
    大哥大及中華電信之電話費用，亦即已無力負擔電話帳款，
    則其竟申辦多支手機以增加自己財務負擔，亦與常情相違；
    再者，觀諸被告於96年7月12日偵訊時稱﹕「0000000000部
    分我於95年12月22日申辦，我於申請的當天要回家時先去上
    網地點在高雄九如路的大都會網咖，手機放在機車塑膠袋裡
    掛在機車吊環上被人家偷走了；0000000000部分，我於前支
    手機失竊後再辦了這支手機，這支手機放在機車的置物箱內
    ，在同一地點被偷走」（見96年偵字第14492號卷第4頁），
    果若被告確曾先遺失一支手機，則其就手機之保管應更加謹
    慎，然其竟謂於再次申辦後又在同一地點遺失另一支剛申辦
    之手機，所言實難憑信。
  (三)況犯罪集團遂行詐欺取財犯行過程中，為確保達成詐欺取財
    之目的並躲避檢警追緝，以他人之行動電話門號供作與被害
    人聯絡之工具使用，衡情通常會先取得行動電話門號所有人
    之同意才使用，否則倘使用他人遺失之行動電話門號作為與
    被害人聯絡之工具使用，極易因遺失行動電話門號之所有人
    向電信公司辦理掛失或報警處理，使犯罪集團著手遂行詐欺
    取財犯行過程中，因該行動電話門號已掛失，被害人無法以
    犯罪集團原來留用之該行動電話門號繼續互為聯繫，勢將阻
    礙犯罪集團以該行動電話門號指示被害人匯款、轉帳等後續
    詐欺取財犯行之實施；或因該行動電話門號所有人已報警處
    理，使犯罪集團於遂行詐欺取財犯行過程中輕易遭受檢警鎖
    定並追緝，犯罪集團自不可能冒此風險使用他人遺失之行動
    電話門號。且觀諸被害人乙○○之指述，其係於雅虎奇摩拍
    賣網上看見刊登拍賣數位相機之訊息及所留門號為00000000
    00號之電話號碼，而主動打電話予自稱「盧郁豐」之賣家等
    語，按拍賣網站上既登載該0000000000號之電話號碼，顯見
    前開姓名年籍不詳之人確信前開行動電話，能供其作為遂行
    詐欺取財犯行過程中反覆、繼續使用之工具，由此益見前開
    姓名年籍不詳之人已確信被告所有之前開行動電話，在其使
    用之此段期間中，被告並不會向電信公司辦理掛失或報警處
    理，甚為明確。則前開行動電話確係被告提供予前開姓名年
    籍不詳之人使用，足堪認定。
  (四)按刑法上之故意可分為直接故意與不確定故意（間接故意）
    ，所謂「不確定故意」，係指行為人對於構成犯罪之事實，
    預見其發生而其發生並不違背其本意者，刑法第13條第2項
    定有明文。查申請各類電信服務甚為簡易方便，被告係智識
    正常之成年人，有使用手機之經驗，對他人取得其門號之目
    的，自應有所懷疑，蓋如非供作不法之目的，應無隱匿自己
    名義申辦門號之必要；且邇來利用他人申請手機門號詐欺取
    財之犯罪類型層出不窮，並經媒體廣為披載，被告案發當時
    年近四十歲、非涉世未深之人，對此應知之甚詳，則被告有
    容任前開姓名年籍不詳之人利用其前開行動電話犯詐欺取財
    罪之不確定故意，亦堪認定。
  (五)綜上所述，被告前開所辯，顯係事後卸責之詞，不足採信。
    是本案事證明確，被告前揭犯行，堪以認定。
三、論罪科刑﹕
    按刑法上之幫助犯，係指以幫助之意思，對於正犯資以助力
    ，而未參與實施犯罪之行為者而言（最高法院四十九年臺上
    字第七七號判例參照）。查前開姓名年籍不詳之人取得被告
    所提供之前開行動電話後，即佯以「吳志龍」名義，使用門
    號為0000000000號之行動電話作為前揭詐欺取財犯行過程中
    與被害人丙○○聯絡之工具，致丙○○遭詐騙而將前揭金錢
    匯出，受有財產上損害；及佯以「盧郁豐」名義，使用門號
    為0000000000號之行動電話作為前揭詐欺取財犯行過程中與
    被害人乙○○聯絡之工具，致乙○○遭詐騙而將前揭金錢匯
    出，致受有財產上損害。是核前開姓名年籍不詳之人所為，
    係犯刑法第339條第1項之詐欺取財罪。另被告同時交付前開
    二支行動電話供作前開姓名年籍不詳之人遂行詐欺取財犯行
    ，乃係基於幫助他人犯詐欺取財之不確定故意，參與犯罪構
    成要件以外之行為，所為係犯刑法第339條第1項、第30條之
    幫助詐欺取財罪。被告以一幫助行為，同時侵害二位被害人
    之財產法益，並觸犯二幫助詐欺取財罪名，為同種想像競合
    犯，應依刑法第55條規定，從一情節較重者（即被害人丙○○被詐騙之幫助詐欺取財罪）處斷。本院審酌被告係屬幫助
    犯，其提供行動電話門號予姓名年籍不詳之人為詐欺犯行，
    對被害人財產損害之造成，較諸具犯罪支配力之正犯有明顯
    之差異，爰依刑法第30條第2項之規定，減輕其刑。爰審酌
    被告提供行動電話門號供他人非法使用，助長社會犯罪風氣
    及增加查緝犯罪之困難，其行為殊屬不當，再兼衡酌被告本
    身並未實際參與本案詐欺取財之犯行、可非難性較小，及被
    害人遭詐騙之金額非鉅等一切情狀，量處如主文所示之刑，
    並諭知易科罰金之折算標準。又被告犯罪之時間係96年4月
    24日以前，併依中華民國九十六年罪犯減刑條例第2條第1項
    第3款規定減其宣告刑二分之一，並諭知易科罰金之折算標
    準。
據上論斷，應依刑事訴訟法第299條第1項前段，刑法第339條第1
項、第30條第1項前段、第2項、第41條第1項前段、第55條，刑
法施行法第1條之1，中華民國九十六年罪犯減刑條例第2條第1項
第3款、第7條、第9條，判決如主文。
中　　華　　民　　國　　96　　年　　12　　月　　4 　　日
                  刑事第八庭  審判長法  官  林慧英
                                    法  官  陳慧珊
                                    法  官  戴嘉慧
上正本證明與原本無異。
如不服本判決，應於收受送達後10日內向本院提出上訴書狀（應
敘述具體理由並附繕本）。
上訴書狀如未敘述理由，應於上訴期間屆滿後20日內補提理由書
於本院。
                                    書記官  劉晴芬
中　　華　　民　　國　　96　　年　　12　　月　　4 　　日
附錄論罪科刑法條
刑法第339條第1項：
意圖為自己或第三人不法之所有，以詐術使人將本人或第三人之
物交付者，處五年以下有期徒刑、拘役或科或併科一千元以下罰
金。
